臺灣苗栗地方法院交通事件裁定　　　　　　　　　　　九十一年度交聲字第七八號
　　移送機關　交通部公路總局新竹區監理所苗栗監理站
　　受處分人　乙○○
　　即異議人
右列受處分人因違反道路交通管理處罰條例案件，對於交通部公路局新竹區監理所苗
栗監理站中華民國九十一年五月二日所為之處分（原處分案號：竹監苗字第裁５４─
１３９８７４號）聲明異議，本院裁定如左：
    主      文
原處分撤銷。
乙○○不罰。
    理      由
一、本件異議意旨略以：移送機關即交通部公路局新竹區監理所苗栗監理站於民國九
    十一年五月二日以竹監苗字第裁５４─１３９８７４號違反道路交通管理事件裁
    決書謂：異議人於八十八年五月一日十五時三十五分許，駕駛ＳＦＣ─一九０號
    機車，在苗栗縣苗栗市○○路段，經苗栗縣警察局苗栗分局警員甲○○舉發有「
    一、未裝後視鏡。二、未戴安全帽」之違規行為，且未依指定時日到案接受裁罰
    ，爰依道路交通管理處罰條例第九條及違反道路交通管理事件統一裁罰標準及處
    理細則第四十四條第一項規定裁處罰鍰新台幣（下同）二千三百元在案。惟異議
    人認為當日既未外出亦未收到本件之「舉發違規通知單」，既無舉發之違規事實
    ，又無相當之證據，裁決機關逕予處罰顯有未當，爰請求撤銷原處分等語。
二、按道路交通案件處理辦法第四條規定：「聲明異議案件之處理，除準用刑事訴訟
    法有關規定外，依本辦法之規定處理之」；又「法院受理有關交通事件，準用刑
    事訴訟法之規定」，道路交通管理處罰條例第八十九條前段，分別定有明文。而
    刑事訴訟法第一百五十四條、第三百零一條第一項分別規定：「犯罪事實應依証
    據認定之，無証據不得推定其犯罪事實」「不能証明被告犯罪者，應諭知無罪之
    判決」，是道路交通違規事件之處理，雖屬行政處罰，惟既有前揭準用條文，自
    仍應有前揭刑事訴訟法規定之適用。而「認定不利於被告之事實，須依積極証據
    ，苟積極証據不足為不利於被告事實之認定時，即應為有利於被告之認定，更不
    必有何有利之証據」，最高法院三十年上字第八一六號判例，即亦足資參照。
三、本件移送機關裁罰之依據，無非係以當日執行取締之警員甲○○（苗栗縣警察局
    苗栗分局文山派出所警員）所舉發之違規事實為基礎。然訊諸本件執行取締之警
    員甲○○富固證稱：當日係逕行舉發，且有照相，有相片為證云云。惟查，經本
    院查詢結果，「有關本件採證相片之底片因逾保存年限，業經銷燬，其相片部分
    則併舉發違規通知單第一聯，業依掛號郵寄受處分人查收，至該郵寄之送達回執
    則因已逾郵局查詢時效，故郵局已無法提供，是有關本件受處分人異議理由中，
    所爭執之相關證據如：照片、送達證明等均已無法提供」等情，有交通部公路總
    局新竹區監理所苗栗監理站九十一年七月十八日九一竹監苗字第九一０五七八八
    號函、苗栗縣警察局苗栗分局交通隊九十一年七月八日第一八五一六號函二紙附
    卷可稽。查「處理違反道路交通管理事件，有關文書送達之程序，準用刑事訴訟
    法送達之規定」，違反道路交通管理事件統一裁罰標準及處理細則第五條定有明
    文，而「舉發違規通知單」之送達，依道路交通管理處罰條例第九條第一項，不
    僅關係違規行為人於送達後之十五日內，得逕依規定之罰鍰標準向指定之處所繳
    納罰鍰結案，或不服舉發事實時，得向處罰機關陳述意見或提出陳述書，足認影
    響受處分人之權利、義務甚大；且依同條例第九十條第一項有關「違反本條例之
    行為，自行為成立之日起，逾三個月不得舉發」之規定以觀，「舉發違規通知單
    」之送達，更關係到對行為人懲罰權之追訴時效與行政處分是否成立、效力已否
    發生，故有關「舉發違規通知單」送達與否之客觀事實，自須有嚴格之證明。而
    送達回執之保存與管理，既屬送達事實之證明，應為舉發機關、裁決機關本身之
    責任，原無待於嗣後向郵政機關求證，然本件之舉發與裁決機關，卻逕以「已逾
    郵局查詢時效，故郵局無法提供」為由，作為本件未能舉證之理由，顯非正當。
    次查，依前揭函文，舉發機關雖表示行為人於違規時，確有拍攝照片且已送達受
    處分人，然該部分既經受處分人否認，相片之「底片」又失其存在，是該照片是
    否真實存在，即乏積極證據；且該照片縱屬存在，其照片所攝內容，是否得供為
    受處分人確有違規事實之證明亦欠明確，從而，本件受處分人是否確有如舉發機
    關所指述之違規事實均有可疑，則本件除警員之指述外，其他並無積極證據足資
    認定受處分人確有違規事實，基於罪疑於輕之原則，自應為有利於受處分人之認
    定，即受處分人之違規事實即屬不能證明。揆諸首揭法條及判例意旨，移送機關
    逕依違反道路交通管理處罰條例第九條裁處罰鍰即有未洽，爰將原處分撤銷，並
    為不罰之諭知。
三、據上論斷，應依道路交通案件處理辦法第二十條，裁定如主文。
中      華      民      國    九十一    年      八      月    二十九    日
                                    臺灣苗栗地方法院交通法庭
                                        法  官    楊  台  清
右正本證明與原本無異。
如不服本裁定應於送達後五日內向本院提出抗告狀。
                                        書記官    李  惠  雯
中      華      民      國    九十一    年      八      月    二十九    日
